臺灣雲林地方法院民事判決　　　　　　　　95年度親字第85號
原　　　告　丙○○
指　　　定
特別代理人　甲○○
訴訟代理人　嚴庚辰律師
複代理人　　嚴美琇
被　　　告　乙○○
上列當事人間請求確認親子關係不存在事件，於民國96年5 月16
日言詞辯論終結，本院判決如下：
    主  文
確認原告丙○○與被告乙○○間之親子關係不存在。
訴訟費用由原告負擔。
    事實及理由
甲、兩造之主張:
一、原告方面：原告之母吳美玲雖與被告在民國（下同）88年12
    月28日始離婚，惟其與被告感情不睦，自84年間起，即與被
    告無同居之事實，故原告在86年5 月9 日出生時，雖生母吳
    美玲與被告尚未離婚，而推定為被告之婚生女，然原告之母
    吳美玲與被告當時既無同居之事實，原告即不可能為被告之
    親生女。又原告之母吳美玲已因病歿，而原告無法辦理遷戶
    口及入學等事項，原告目前由外祖母甲○○扶養照顧，被告
    亦一直無扶養原告之事實，原告之血緣既受有不安之危險，
    爰依民事訴訟法第247 條第1 項之規定訴請確認兩造間之親
    子關係不存在等語，並聲明如主文所示。
二、被告方面: 被告與原告之母吳美玲在88年底離婚，但原告之
    母吳美玲離婚前即已離開10多年，原告是其母與別人所生的
    ，原告出生時，其母曾找過被告要求入戶口，但被告不同意
    ，後也不知原告如何入戶口的，故同意原告之請求及主張等
    語。
乙、得心證之理由:
一、按確認法律關係之訴，非原告有即受確認判決之法律上利益
    者，不得提起之；確認證書真偽或為法律關係基礎事實存否
    之訴，亦同; 前項確認法律關係基礎事實存否之訴，以原告
    不能提起他訴訟者為限，民事訴訟法第247條第1項、第2項
    有明文規定。本件原告係於其母與被告婚姻關係存續中所生
    ，依法推定為被告之婚生女，並經戶政主管機關登記於戶籍
    資料，有原告提出之戶籍謄本在卷可按。然原告主張其非被
    告之婚生女，與被告無親子關係存在，則原告與被告間有無
    親子關係不明確，致其私法上之地位有受侵害之危險，而上
    開不明確得以確認判決除去之; 且父母子女身分之有無，係
    其等互負扶養權利義務法律關係存否之基礎事實，原告並不
    能提起其他訴訟以資救濟，依上開規定意旨，本件原告有即
    受確認判決之法律上利益。
二、次按「子女獲知其血統來源，確定其真實父子身分關係，攸
    關子女之人格權，應受憲法保障。民法第1063條規定：『妻
    之受胎，係在婚姻關係存續中者，推定其所生子女為婚生子
    女。前項推定，如夫妻之一方能證明妻非自夫受胎者，得提
    起否認之訴。但應於知悉子女出生之日起，一年內為之。』
    係為兼顧身分安定及子女利益而設，惟其得提起否認之訴者
    僅限於夫妻之一方，子女本身則無獨立提起否認之訴之資格
    ，且未顧及子女得獨立提起該否認之訴時應有之合理期間及
    起算日，是上開規定使子女之訴訟權受到不當限制，而不足
    以維護其人格權益，在此範圍內與憲法保障人格權及訴訟權
    之意旨不符．．．有關機關並應適時就得提起否認生父之訴
    之主體、起訴除斥期間之長短及其起算日等相關規定檢討改
    進，以符前開憲法意旨。」業經司法院大法官會議於93年12
    月30日以釋字第587號解釋在案。在有關機關未就上開相關
    規定檢討改進前，為保障子女之權益，應許原告提起本件確
    認訴訟。
三、原告主張之上開事實，為被告所是認，並有原告提出之戶籍
    謄本二件及財團法人佛教慈濟綜合醫院大林分院親子鑑定報
    告一件在卷可證，且依上開親子鑑定結果，可以排除原告與
    被告之親子關係，足信原告之主張屬實。
四、本件原告之母受胎生下原告，既係在其母與被告婚姻關係存
    續中，依法自應推定原告為被告之婚生女，然原告既非由被
    告受胎所生，則其提起本件訴訟，於法洵屬有據，應予准許
    。
五、又本件原告陳明其願意負擔訴訟費用，依處分權主義，自無
    不可，併此敘明。
丙、結論: 本件原告之訴為有理由，判決如主文。
中　　華　　民　　國　　96　　年　　5 　　月　　30　　日
                  家事法庭    法  官  黃一馨
以上正本係照原本作成。
如對本判決上訴，應於判決送達後20日內本院提出上訴狀。（須
附繕本）
中　　華　　民　　國　　96　　年　　5 　　月　　30　　日
                              書記官　林麗美
